臺灣臺南地方法院民事裁定
110年度消債更字第34號
聲  請  人
即債 務 人  張貞玉  
代  理  人  王裕鈞律師(法扶律師)
上列當事人因消費者債務清理事件聲請更生，本院裁定如下：
    主    文
債務人張貞玉自民國一一０年六月二十二日下午五時起開始更生
程序，並命司法事務官進行本件更生程序。
    理    由
一、按債務人不能清償債務或有不能清償之虞，且無擔保或無優
    先權之債務總額未逾新臺幣（下同）1,200萬元者，於法院
    裁定開始清算程序或宣告破產前，得向法院聲請更生；債務
    人對於金融機構負債務者，在聲請更生或清算前，應向最大
    債權金融機構請求協商債務清償方案，或向其住、居所地之
    法院或鄉、鎮、市、區調解委員會聲請債務清理之調解；協
    商或調解成立者，債務人不得聲請更生或清算，但因不可歸
    責於己之事由，致履行有困難者，不在此限；法院開始更生
    程序之裁定，應載明其年、月、日、時，並即時發生效力；
    法院裁定開始更生或清算程序後，得命司法事務官進行更生
    或清算程序；必要時，得選任律師、會計師或其他適當之自
    然人或法人1人為監督人或管理人，消費者債務清理條例第3
    條、第42條第1項、第45條第1項、第151條第1項、第7項、
    第16條第1項分別定有明文。
二、本件聲請意旨略以：債務人積欠無擔保或無優先權債務總額
    約2,527,288元，為清理債務，前向本院聲請消費者債務清
    理前置調解（109年度南司消債調字第766號），最大債權金
    融機構永豐商業銀行股份有限公司（下稱永豐銀行）雖於調
    解時提供分180期、以1,800,000元列計債權、每月每期給付
    10,000元、0利率之還款方案，惟債務人除積欠銀行債務外
    ，尚有其他資產公司債務未列入，實無能力一併清償，致調
    解不成立。債務人目前每月薪資為22,000元，扣除每月生活
    費外，尚需支付配偶之扶養費每月5,000元，已無能力再清
    償前揭債務，所欠債務未逾1,200萬元，亦未經法院裁定開
    始清算程序或宣告破產。為此，爰依消費者債務清理條例提
    出本件更生之聲請等語。
三、經查：
  ㈠債務人為一般消費者，5年內未從事營業活動，積欠無擔保或
    無優先權債務總額未逾1,200萬元，前為清理債務，曾向本
    院聲請與債權人間債務清理之調解，最大債權金融機構永豐
    銀行提出分180期、以1,800,000元列計債權、0利率、每月
    每期給付10,000元之清償方案，調解不成立，並於調解不成
    立後向本院聲請更生等情，業據債務人提出財產及收入狀況
    說明書、債權人清冊、債務人清冊、財團法人金融聯合徵信
    中心當事人綜合信用報告及調解不成立證明書(見本院卷第2
    5至37頁)為證，並經本院調取109年度南司消債調字第766號
    卷查證屬實，是債務人無擔保或無優先權之債務總額未逾1,
    200萬元，且提起本件更生聲請前，已踐行前置調解程序而
    調解不成立之事實，應堪認定。
  ㈡債務人主張其任職於○○○○事業有限公司擔任居家服務員，每
    月薪資約22,000元，且名下無其他資產等情，有薪資單、全
    國財產稅總歸戶財產查詢清單、107、108年度綜合所得稅各
    類所得資料清單、稅務電子閘門財產所得調件明細表(見109
    年度南司消債調字第766號卷第17頁、本院卷第17至23、59
    至63頁）可證。又債務人向新光人壽保險股份有限公司投保
    之保險保單價值準備金為100,087元，有該公司出具之保單
    價值準備金證明（見本院卷第117頁）在卷可稽。基此，債
    務人主張每月薪資收入約22,000元之事實，堪屬可採，且其
    償債能力自應以上開薪資及保單價值準備金為據。
　㈢按消費者債務清理條例立法目的係為使不幸陷入經濟困境之
    人得以清理債務、重建生活，並在清理債務過程中能適度保
    有符合人性尊嚴之最低基本生活所需，而非維持債務人過去
    慣常之寬裕生活型態，否則非僅有悖於消費者債務清理條例
    之意旨，更係將債務人因個人浪費或財務管理失控之風險不
    當轉嫁予金融機構負擔，顯非公允。故為妥適調整債務人與
    債權人及其他利害關係人間之權利義務關係，保障債權人獲
    得公平受償，並謀求消費者經濟生活之重建復甦機會，法院
    對於債務人每月必要生活費用之數額，自不可僅以債務人之
    主張為斷，而應參酌消費者債務清理條例消第64條之2第1項
    關於同條例第64條第2項第4款所稱必要生活費用之認定標準
    定之，方屬允洽。次按，債務人必要生活費用，以最近一年
    衛生福利部或直轄市政府所公告當地區每人每月最低生活費
    1.2倍定之，消費者債務清理條例第64條之2第1項定有明文
    。復按債務人為使其有經濟復甦更生之機會，自應以誠實及
    信用之原則面對自己之債務，積極勉力謀求更生償債方案，
    除應積極開源努力勤奮工作以增加收入償還債務外，尚須節
    流儉樸其生活需求而適當控制其生活費用支出，以達成勉力
    履行債務。而參酌臺南市110年度之每人每月最低生活費為1
    3,304元，該生活費標準係按照政府最近1年平均每人消費支
    出（包括食品費、衣著鞋襪費、房租水電費、家居管理費、
    醫療保健費、交通通訊費、娛樂教育費及雜項支出）百分之
    60訂定，故消費者債務清理條例事件之債務人每月生活費標
    準自堪以最近1年衛生福利部或直轄市政府所公告當地區每
    人每月最低生活費1.2倍即15,965元計之【計算式：13,304×
    1.2】。債務人主張其每月生活必要支出費用為15,964元（
    見本院卷第25頁），未逾越首揭標準15,965元，從而，其每
    月個人生活必要支出自堪以15,964元為據。
  ㈣綜上各情，縱不考量債務人主張須支出配偶之扶養費每月5,0
    00元，以債務人每月所得22,000元，扣除每月生活基本費用
    15,964元，僅剩餘額6,036元【計算式：22,000元－15,964元
    】，已不足以負擔最大債權金融機構所提出總額1,800,000
    元、分180期、每月每期清償10,000元、0利率之還款方案，
    而債務人之保單價值準備金僅100,087元，亦不足以清償高
    達數百萬元之債務，堪認債務人主張其經濟狀況無法負擔前
    置調解條件，應可採信。基此，債務人之經濟狀況已有不能
    清償債務之情形，自有藉助更生制度調整其與債權人間之權
    利義務關係，重建其經濟生活之必要。
四、綜上所述，債務人之收入扣除必要生活費用後，已有不能清
    償債務之情形，且其係一般消費者，未曾從事營業，無擔保
    或無優先權之債務未逾1,200萬元，亦曾踐行前置調解程序
    而調解不成立，復未經法院裁定開始清算程序或宣告破產（
    見本院卷第49頁），又查無消費者債務清理條例第6條第3項
    、第8條或第46條各款所定應駁回更生聲請之事由存在，則
    本件債務人聲請更生，於法應屬有據，爰裁定如主文所示。
五、末按，法院裁定開始更生或清算程序後，得命司法事務官進
    行更生或清算程序，必要時得選任律師、會計師或其他適當
    之自然人或法人一人為監督人或管理人，消費者債務清理條
    例第16條第1項定有明文。本件既經本院裁定開始更生程序
    ，爰併依前開規定，命司法事務官進行更生程序。
中　　華　　民　　國　　110 　年　　6 　　月　　22　　日
                  消債法庭法  官　田幸艷
上開裁定正本核與原本無異。
本裁定不得抗告。
本裁定已於110年6月22日下午5時公告。
中　　華　　民　　國　　110 　年　　6 　　月　　22　　日
                          書記官  駱映庭